【裁判字號】    97,聲,332
【裁判日期】    970924
【裁判案由】    聲請發還扣押物
【裁判全文】
臺灣高雄地方法院刑事裁定               97年度聲字第332號
聲  請  人  甲○○
上列聲請人因聲請發還扣押物案件，本院裁定如下：
    主  文
聲請駁回。
    理  由
一、聲請意旨略以：聲請人前於95年2 月28日所涉及毒品及槍砲
    案件，先後經本院以95重訴第56號、台灣高等法院高雄分院
    96上訴第1822號審理，嗣於97年5 月30日經最高法院以97年
    度台上字第2340號判決駁回聲請人之上訴而確定。依據台灣
    高等法院高雄分院96上訴第1822號判決理由所載：「至於扣
    案之粉末10包（其中：1 包未發現毒品成分，淨重1 公克，
    空包裝重0.68公克；另9 包均含海洛因成分，合計淨重1.21
    公克，空包裝總重1.90公克）、電子磅秤1 臺、分裝夾鏈袋
    熱熔器1 臺、空夾鏈袋14大包、現金178,000 元，尚無證據
    足認與本案論罪科刑部分具有關連性，無從宣告沒收。」等
    語，上揭扣押物，與本案無關，依法應發還聲請人。而聲請
    人前曾於97年6 月30日向台灣高等法院高雄分院聲請發還扣
    押物，惟該院僅函轉台灣高雄地方法院檢察署處理，至今仍
    無音訊云云，為此爰依刑事訴訟法第142 條之規定，聲請發
    還扣押物。
二、按扣押物若無留存之必要者，不待案件終結，應以法院之裁
    定或檢察官命令發還之；其係贓物而無第三人主張權利者，
    應發還被害人。扣押物因所有人、持有人或保管人之請求，
    得命其負保管之責，暫行發還。對於檢察官所為關於扣押物
    發還處分有不服者，受處分人得聲請所屬法院撤銷之。刑事
    訴訟法第142 條、刑事訴訟法第416 條第1 項第1 款，分別
    定有明文。準此，法院審理案件時，扣押物有無繼續扣押必
    要，固應由審理法院依案件發展、事實調查，予以審酌，惟
    案件如未繫屬法院，或已脫離法院繫屬，則扣押物有無留存
    之必要，是否發還，則應由檢察官以命令（處分）為之，待
    檢察官為處分後，如受處分人對檢察官關於扣押物發還之處
    分不服，始得聲請所屬法院撤銷之。經查：本件聲請發還扣
    押物之本案訴訟，先後經本院以95重訴第56 號 、台灣高等
    法院高雄分院96上訴第1822號審理，嗣於97年5 月30日經最
    高法院以97年度台上字第2340號判決駁回被告之上訴而確定
    ，而臺灣高雄地方法院檢察署檢察官則已於97年6 月月26日
    分案97執從字第3273號執行等情，業經本院調卷核閱屬實，
    並有臺灣高等法院被告前案紀錄表在卷可稽。揆諸前開說明
    ，本件扣押物有無留存之必要，是否發還，應由臺灣高雄地
    方法院檢察署檢察官以命令為之，如聲請人對檢察官關於扣
    押物發還之處分不服，始得聲請本院撤銷之，從而，聲請人
    逕向本院聲請發還扣押物，為無理由，應予駁回。
三、據上論斷，應依刑事訴訟法第220 條，裁定如主文。
中    華    民    國    97    年    9     月    24    日
                  刑事第十九庭      法  官  施盈志
以上正本證明與原本無異。
如不服本裁定，應於送達後5日內，向本院提出抗告狀。
中    華    民    國    97    年    9     月    24    日
                                書記官  林雅婷


司法院資訊處製作；財團法人民間司法改革基金會備份。
